臺灣彰化地方法院刑事判決　　　　　　　95年度訴字第2048號
公　訴　人　臺灣彰化地方法院檢察署檢察官
被　　　告　甲○○
上列被告因毒品危害防制條例案件，經檢察官提起公訴（95年度
毒偵字第3956、4467、4657號），於本院準備程序進行中，被告
就被訴事實為有罪之陳述，經告知簡式審判程序之旨，並聽取當
事人之意見後，認宜以獨任進行簡式審判程序，而裁定進行簡式
審判程序審理，判決如下：
    主  文
甲○○施用第一級毒品，累犯，處有期徒刑柒月；又施用第一級
毒品，累犯，處有期徒刑捌月，扣案注射針筒壹支沒收之；又施
用第二級毒品，累犯，處有期徒刑肆月。應執行有期徒刑壹年肆
月，扣案注射針筒壹支沒收之。
    犯罪事實
一、甲○○前於民國89年間因施用毒品案件，經本院以89年度訴
    字第858 號刑事判決判處有期徒刑8 月；復於91年間因施用
    毒品案件，經本院以91年度訴字第779 號刑事判決判處有期
    徒刑10月、7 月，並定其應執行刑為有期徒刑1 年4 月確定
    ，上開2 案接續執行，並於93年10月1 日縮短刑期假釋出監
    並付保護管束，於94年7 月2 日保護管束期滿，未經撤銷假
    釋，以已執行完畢論。又其前於91年間因施用毒品案件，經
    本院以91年度毒聲字第1529號裁定令入戒治處所施以強制戒
    治，於92年11月14日戒治期滿。詎仍不知悔改，明知海洛因
    、甲基安非他命業經公告為毒品危害防制條例第2 條第2 項
    所列管之第1 、2 級毒品，不得非法持有、施用，竟基於施
    用第1 級毒品海洛因之犯意，於95年9 月1 日中午12時許，
    在彰化縣北斗鎮○○里○○路○ 段141 巷38號之住處，以將
    海洛因加水再以針筒注射靜脈血管之方式，施用第1 級毒品
    海洛因1 次；嗣於同年9 月2 日晚上11時45分許，為警在南
    投縣中興路中興國中前查獲，經其同意採集尿液送驗後，結
    果呈嗎啡之陽性反應，始知上情。惟其於該次查獲後，竟另
    行基於施用第1 級毒品海洛因及第2 級毒品甲基安非他命之
    之犯意，於同年9 月24日凌晨3 時許，在上址住處，以將海
    洛因加水再以針筒注射靜脈血管之方式，施用第1 級毒品海
    洛因1 次，及將甲基安非他命置於吸食器上，下用火燒烤吸
    食其霧化氣體之方式，施用第2 級毒品甲基安非他命1 次。
    嗣於同年9 月26日上午8 時10分許，為警在彰化縣北斗鎮○
    ○里○○路7 號前廣場查獲，並扣得注射針筒1 支，經其同
    意採集尿液送驗後，結果呈嗎啡及甲基安非他命之陽性反應
    ，方知上情。
二、案經南投縣政府警察局中興分局報請臺灣南投地方法院法院
    檢察署呈請臺灣高等法院台中分院檢察署檢察長核轉及彰化
    縣警察局田中分局報請臺灣彰化地方法院檢察署檢察官偵查
    起訴。
    理  由
一、本件被告所犯係死刑、無期徒刑、最輕本刑為3 年以上有期
    徒刑以外之罪，其於準備程序就前揭被訴事實為有罪之陳述
    ，經受命法官告知簡式審判程序之旨，並聽取其與公訴人之
    意見後，本院認無不得或不宜改依簡式審判程序進行之處，
    爰依刑事訴訟法第273 條之1 第1 項、第284 條之1 ，裁定
    本案由受命法官獨任進行簡式審判程序，合先敘明。
二、上揭犯罪事實，迭據被告於本院審理時（參見本院96年2月5
    日審判筆錄）坦承不諱，且其於95年9月3日、 9月26日於警
    局採驗之尿液，經臺灣彰化地方法院檢察署委託警方送請詮
    昕科技股份有限公司檢驗結果，均呈嗎啡、甲基安非他命陽
    性反應，此分別有該公司95年9月7日編號00000000號濫用藥
    物尿液檢驗報告、95年9月30日編號 00000000號濫用藥物尿
    液檢驗報告各1紙、委託驗尿代號與真實姓名對照認證單2紙
    附卷可稽。參諸醫學臨床實驗及根據英國藥學會出版之文獻
    Isolation and Identification of Drugs乙書第293頁載：
    海洛因經注射入人體後，在體內迅速水解成6-Monoacety I
    morphine，再緩緩繼續水解成嗎啡，然後再循嗎啡之代謝方
    式排出，同書第431 頁至第432 頁並載有：嗎啡經注射入人
    體後，約50％以上於8 小時內自尿中排出，至24小時排出約
    90％，但48小時後仍有微量可檢出等語。此外，按通常健康
    成人一次注射嗎啡15公絲，而以現行採用蟻醛酸試液及鉬鋑
    銨酸試液檢檢驗其尿液時，注射後8 小時內所排尿液易於檢
    出；8 小時至24小時，視其取尿時間及尿量多寡，可能檢出
    ；至24小時以後所排之尿液，用上述方法已難檢出，亦據行
    政院衛生署藥物食品檢驗局73年11月30日（73）藥檢壹字第
    030221號函釋明確；又甲基安非他命經口服投與後，約70％
    於24小時內可自尿液中排出，又其尿液內含甲基安非他命成
    分之檢出，與投與甲基安非它命的量、個人體質、檢驗儀器
    之精密度有關，通常採尿化驗是否呈陽性反應，應以投與後
    24小時內所採者為宜，此亦有行政院衛生署藥物食品檢驗局
    （80）藥檢壹字第4529號函可查。是依上開說明，佐以被告
    前揭尿液檢驗成績書，足徵被告前開施用第1 級毒品海洛因
    及第2 級毒品甲基安非他命之自白核與事實相符，堪可採為
    論罪科刑之依據。
三、另犯毒品危害防制條例第10條施用第1 、2 級毒品之罪者，
    檢察官應先聲請法院裁定將被告令送勒戒處所觀察、勒戒，
    經觀察、勒戒後，認有繼續施用毒品傾向者，應由檢察官裁
    定聲請法院裁定令入戒治處所施以強制戒治，且經強制戒治
    執行完畢釋放後，5 年內再犯第10條之罪，檢察官應依一般
    刑事訴訟程序予以起訴論罪科刑，此觀諸毒品危害防制條例
    第20條第1 項、第2 項、第23條第2 項前段規定自明。經查
    ，被告於91年間因施用毒品案件，經本院以91年度毒聲字第
    1529號裁定令入戒治處所施以強制戒治，於92年11月14日戒
    治期滿等情，有臺灣高等法院被告前案紀錄表、臺灣彰化地
    方法院檢察署刑案資料查註紀錄表各1 份附卷可參，其於前
    開執行完畢釋放後5 年內，復犯本件施用毒品罪，事證明確
    ，被告上開犯行洵堪認定。
四、按海洛因、甲基安非他命為毒品危害防制條例第2 條第2 項
    第1、2款所明定之第1、2級毒品。核被告所為，係犯毒品危
    害防制條例第10條第1項之施用第1級毒品罪及同條第2 項之
    施用第2級毒品罪。被告於此期間內2次持有第1級毒品、1次
    持有第2 級毒品並進而施用，其持有各該級毒品之低度行為
    應為施用各該級毒品之高度行為所吸收，不另論罪。其所犯
    上開2次施用第1級毒品及1次施用第2級毒品3 罪間，犯意各
    別，行為互殊，應予分論併罰。公訴人起訴意旨認被告2 次
    施用第1 級毒品海洛因之犯行，係屬包括一罪之集合犯，尚
    有誤會（理由詳如後述）。末查被告前於89年間因施用毒品
    案件，經本院以89年度訴字第858號刑事判決判處有期徒刑8
    月；復於91 年間因施用毒品案件，經本院以9 1年度訴字第
    779號刑事判決判處有期徒刑10月、7月，並定其應執行刑為
    有期徒刑1年4月確定，上開2案接續執行，並於93年10月1日
    縮短刑期假釋出監並付保護管束，於94年7月2日保護管束期
    滿，未經撤銷假釋，以已執行完畢等情，有臺灣彰化地方法
    院檢察署刑案資料查註紀錄表及臺灣高等法院被告前案紀錄
    表各1份在卷可憑，其於前開有期徒刑執行完畢後，5年內故
    意再犯本件最重本刑為有期徒刑以上之3 罪，為累犯，均應
    依刑法第47條第1 項之規定，加重其刑。爰審酌被告前有施
    用毒品之不良素行，歷經觀察、勒戒及戒治程序後，仍未能
    徹底戒絕毒品，顯見意志不堅，且有失政府制定毒品危害防
    制條例之立法美意，本不宜寬貸，惟念其施用毒品乃自戕一
    己之身體健康，尚未害及他人，且犯後坦承犯行等一切情狀
    ，分別量處如主文所示之刑，並定其應執行刑，以示懲儆。
    扣案注射針筒1支，為被告所有，預備供本件施用第1級毒品
    海洛因所用之物，業據被告供承在卷，爰依刑法第38條第 1
    項第2款之規定，宣告沒收。
五、末按刑法第56條連續犯之規定業於94年1 月7 日修正公佈刪
    除，並於95年7 月1 日施行，而依新法對於上開反覆實施犯
    罪模式之對應處置，除合於「接續犯」或「包括一罪」之情
    形外，則僅能依數罪併罰之規定個別處斷。而依最高法院86
    年台上字第3295號判例意旨，數行為於同時同地或密切接近
    之時地實施，侵害同一之法益，各行為之獨立性極為薄弱，
    依一般社會健全觀念，在時間差距上，難以強行分開，在刑
    法評價上，以視為數個舉動之接續施行，合為包括之一行為
    予以評價，較為合理，方屬接續犯之範疇，足見「接續犯」
    之成立，係以時、空密接性為前提要件，即透過對於同一法
    益之同種類侵害行為繼續不間斷之實行，業已稀釋個別行為
    之獨立性，致使刑法評價時將之視為單一、整體之犯罪行為
    ，以符合社會一般人對於行為概念之認知，並與行為人之犯
    罪目的相互結合；至於學理上「包括一罪」概念中，與施用
    毒品之犯罪型態較有關聯者，應屬上述「集合犯」之態樣，
    然海洛因屬中樞神經抑制劑，使用者固會對其產生生理及心
    理之依賴性，惟施用者是否因而對海洛因習慣成癮，仍應視
    施用者之施用劑量、施用頻率及個人耐藥性等因素而定。查
    本件依被告於本院準備程序及審理時之供稱：「95年9 月2
    日為警查獲後即欲戒除毒品，僅因遇見一同吸食毒品之朋友
    復又起意施用」等語（見本院卷第68頁），足見其施用海洛
    因2 次尚難認已成癮，應係另行起意為之，要難論以屬「接
    續犯」或「集合犯」之一罪關係，公訴人起訴意旨認被告前
    揭2 次施用海洛因之犯行係屬集合犯之包括一罪，容有未洽
    ，併予敘明。
六、另臺灣彰化地方法院檢察署95年度毒偵字第5054號移送併辦
    意旨略以：被告甲○○基於施用第一級毒品海洛因之犯意，
    自95年10月間某日起，至95年12月 6日中午12時許止，在其
    位於彰化縣北斗鎮○○里○○路○段141巷38號之住處廁所旁
    邊等處，以針筒注射等方式，約1天施用2次，接連施用第一
    級毒品海洛因多次。嗣於95年12月7 日下午10時30分許，在
    彰化縣溪州鄉○○村○○路2 巷15號（香園KTV2樓），為警
    查獲，並扣得第1 級毒品海洛因1 包（毛重0.3 公克）及使
    用過之注射針筒2 支，且經警採尿送驗結果呈嗎啡陽性反應
    ，因認被告涉有施用第1 級毒品海洛因之犯行，且被告此部
    分犯行與前揭論罪科刑業經起訴之施用第1 級毒品犯行間，
    屬於包括一罪之集合犯，亦應移送本院併案審理等語。然查
    ，本件被告施用海洛因是否業已習慣成癮，尚非無疑，業如
    前述，且本案認定被告施用海洛因之時間，與併案部分相距
    月餘，其間亦無任何證據足資證明被告有接續施用海洛因之
    情形，上開移送併案施用海洛因之犯行與經起訴論罪部分之
    犯行間，明顯可分而具有獨立性，自核與前揭最高法院86年
    台上字第3295號判例所稱「數行為於同時同地或密切接近之
    時地實施」之特性並不相符，已難認合於「接續犯」之前提
    要件，且亦不能依「集合犯」逕將被告上開施用海洛因之犯
    行論以「包括一罪」。準此，檢察官移送併案審理部分，本
    院無從併予審究，應退回由檢察官另行酌處。
據上論斷，應依刑事訴訟法第273條之1第1項、第299條第 1項前
段，毒品危害防制條例第10條第1 項、第2 項，刑法第11條前段
、第47條第1 項、第51條第5 款、第38條第1 項第2 款，判決如
主文。
本案經檢察官莊佳瑋到庭執行職務。
中　　華　　民　　國　　96　　年　　2 　　月　　16　　日
                  刑事第一庭    法      官  胡宜如
以上正本證明與原本無異。
如不服本判決，應於送達後10日內向本院提出上訴狀（須附繕本
）。
中　　華　　民　　國　　96　　年　　2 　　月　　16　　日
                                書  記  官  蕭秀吉
附錄本案論罪科刑法條：
毒品危害防制條例第10條
施用第一級毒品者，處 6 月以上 5 年以下有期徒刑。
施用第二級毒品者，處 3 年以下有期徒刑。
